【裁判字號】    98,訴,1252
【裁判日期】    981113
【裁判案由】    侵權行為損害賠償
【裁判全文】
臺灣板橋地方法院民事判決              98年度訴字第1252號
原      告  甲○○
訴訟代理人  黃景安律師
被      告  乙○○
上列當事人間請求侵權損害賠償事件，經本院刑事庭移送前來（
98年度附民字第174號)，本院於中華民國98年10月27日言詞辯論
終結，判決如下：
    主  文
被告應給付原告新臺幣拾伍萬元，及自民國九十八年四月二十四
日起至清償日止，按年息百分之五計算之利息。
原告其餘之訴駁回。
訴訟費用由被告負擔七分之一，餘由原告負擔。
本判決第一項得假執行。但被告如以新臺幣拾伍萬元為原告預供
擔保，得免為假執行。
原告其餘假執行之聲請駁回。
    事實及理由
壹、程序方面：
    被告經合法通知未於言詞辯論期日到場，核無民事訴訟法第
    386 條各款所列情形，爰依原告聲請，由其一造辯論而為判
    決。
貳、實體方面
一、原告主張：
  (一)被告於擔任桃園縣龜山鄉○○○路322號1 樓東森房屋林口復
    興加盟店之業務員期間，為求仲介土地買賣成交，竟基於偽
    造文書並持以行使之犯意，於民國96年11月初某日，前往臺
    北縣林口鄉長庚醫院旁之刻印店，委由不知情之刻印業者，
    偽刻原告「甲○○」之印章1枚，再於96年11月5日，在上址
    加盟店內，偽造原告甲○○同意以新臺幣（下同）500 萬元
    為和解金，放棄莊租登字第110號三七五租約之耕作權與臺
    北縣新莊市○○路824號房屋拆遷補償之「和解書」及原告
    甲○○自願放棄向訴外人李俊仁所承租之臺北縣新莊市○○
    段頭前小段第306、306-4、306-5、306-6、306-9、306-10
    、306-14號、臺北縣新莊市○○段第380、385地號等土地耕
    作權之「耕作權放棄書」各1紙，並持上開偽造之「甲○○
    」印章，接續在上開和解書之「同意人欄」及耕作權放棄書
    之「立耕作權放棄書人欄」內，偽造「甲○○」之印文各1
    枚及偽簽「甲○○」之簽名各1枚，而偽造該等「甲○○」
    名義之私文書。復於96年11月中旬某日，在上址店內，將上
    開偽造之和解書及耕作權放棄書出示予不知情之訴外人李俊
    仁觀看，並將上開和解書及耕作權放棄書影印後之影本各1
    份交付予訴外人李俊仁而行使之。嗣訴外人李俊仁於同年月
    28日，持上開和解書及耕作權放棄書影本，向臺北縣新莊市
    公所、臺北縣政府申請註銷莊租登字第110號之三七五租約
    登記，足以生損害於原告甲○○。經臺北縣新莊市公所、臺
    北縣政府發函通知原告甲○○補正後，始悉上情。被告上開
    行為，經檢察官偵查後以97 年度偵字第14281號提起公訴，
    並經鈞院以98年度訴字第425 號刑事判決判處被告「乙○○
    行使偽造私文書，足以生損害於他人，累犯，處有期徒刑肆
    月，如易科罰金，以新臺幣壹仟元折算壹日。」確定。原告
    因被告上開行為，姓名權受損害，爰依民法第19 條、第184
    條第1項前段及第195條第1項前段規定，請求被告賠償原告
    精神上損害新臺幣（下同）100萬元。
  (二)聲明：1.被告應給付原告100萬元，及自刑事附帶民事起訴
    狀繕本送達翌日起至清償日止，按年息百分之5計算之利息
    。2.原告願供擔保，請准宣告假執行。
二、被告方面：被告未於言詞辯論期日到場，亦未提出書狀作任
    何有利於己之聲明或陳述。
三、本院之判斷：
  (一)原告主張之事實，業據提出臺灣板橋地方法院檢察署檢察官
    97年度偵字第14281號起訴書、本院98年度訴字第425號刑事
    判決為證（見本院98年度附民字第174號卷第3至6 頁），復
    有本院依職權調查之被告臺灣高等法院前案紀錄表在卷可憑
    （本院卷第20頁），並經本院調取上開刑事案卷宗核閱無誤
    。而被告已於相當時期受合法之通知，於言詞辯論期日不到
    場，亦未提出相關書狀爭執，依民事訴訟法第280條第3項前
    段、第1項規定，視同自認。是本件原告之主張，應信為真
    實。從而，原告請求被告就上開偽造文書行為負侵權行為損
    害賠償責任，自屬有據。
  (二)按民法第18條規定：「人格權受侵害時，得請求法院除去其
    侵害，有受侵害之虞時，得請求防止之。前項情形，以法律
    有特別規定者為限，得請求損害賠償或慰撫金。」此項人格
    權係指所謂的一般人格權。又民法第19條規定：「姓名權受
    侵害者，得請求法院除去其侵害，並得請求損害賠償」，已
    將姓名權列為人格權保護範圍。而民法第184條第1項前段規
    定：「因故意或過失不法侵害他人之權利者，負損害賠償責
    任。」本條所稱之權利亦包括一般人格權，所稱之損害賠償
    則包括財產上損害與非財產上損害。再民法第195條第1項規
    定：「不法侵害他人之身體、健康、名譽、自由、信用、隱
    私、貞操或不法侵害其他人格法益而情節重大者，被害人雖
    非財產上之損害，亦得請求賠償相當之金額。其名譽被侵害
    者，並得請求為回復名譽之適當處分」，增加特別人格權之
    保護，是故民法第19條、第184條第1項前段，均係民法第18
    條第2項所稱的特別規定，乃為維護個人尊嚴、保障追求幸
    福所必要而不可或缺，為憲法上之基本權利保障。次按「受
    精神之損害得請求賠償者，以法律有明文規定者為限，如民
    法第18條、第19條、第194條、第195條、第979條、第999條
    等是。」（最高法院76年度台上字第2550號、91年度台上第
    423 號判決意旨參照）。查本件被告故意偽刻原告印章，並
    偽造以原告名義製作之「和解書」、「耕作權放棄書」，致
    原告之耕地租約有遭註銷之危險，且有無法請求房屋拆除補
    償金之可能，原告精神上自受有相當之痛苦，原告依上開規
    定請求被告賠償精神上之損害，亦屬有據。爰審酌原告學歷
    為國小畢業，育有三名成年子女，96年間有利息收入2,000
    餘元，無動產及不動產，已屆87歲之高齡，竟遭被告以偽造
    文書之方式損害權利；被告離婚，96年薪資所得為23萬餘元
    ，名下有78年份及87年份之汽車各1 輛，無不動產，此經原
    告陳明在卷（見本院卷第28頁反面），並有本院依職權調查
    之稅務電子閘門財產所得調件明細表及被告之個人戶籍資料
    影本附卷可憑（見本院卷第7至9頁、第13頁、第23頁）等兩
    造之身分、地位、經濟狀況及原告所受損害之程度等一切情
    狀，認為本件原告請求非財產損害賠償之精神慰撫金以15萬
    元為適當，應予准許；逾此金額之請求，則屬過高，不應准
    許。
四、綜上所述，原告依侵權行為法律關係請求被告賠償15萬元及
    自起訴狀繕本送達翌日即98年4月24日起至清償日止，按年
    息百分之5計算之利息，核無不合，應予准許；逾上開金額
    之請求，則屬無據，應予駁回。
五、假執行之宣告：
    本院所命被告應給付原告之金額未逾50萬元，依民事訴訟法
    第389 條第1 項第5 款之規定，應依職權就原告勝訴部分，
    宣告准許原告得為假執行；並依職權宣告被告得預供擔保免
    為假執行。至原告敗訴部分，其假行之聲請已失所附麗，不
    應准許，併予駁回。
六、據上論結，本件原告之訴為一部有理由，一部無理由，依民
    事訴訟法第385條第1項前段、第79條、第389條第1項第5款
    、第392條第2項，判決如主文。
中    華    民    國    98    年    11    月    13    日
                  民事第二庭    法  官   張筱琪
以上正本係照原本作成
如對本判決上訴，須於判決送達後20日內向本院提出上訴狀
中    華    民    國    98    年    11    月    13    日
                                書記官   連思斐

司法院資訊處製作；財團法人民間司法改革基金會備份。
